---
title: "Введение в data.table"
output: html_document
author: translated by Andrey Ogurtsov 
date: 2015-06-24
---

```{r, echo=FALSE}
library(data.table)
library(knitr)
opts_chunk$set(eval=FALSE)
```

Эта виньетка представляет собой введение в синтаксис *data.table*, его общий вид, способы создания поднаборов строк (*subset*), выбора и вычисления колонок (*select*, *compute*), агрегирования по группам (*by group*). Знакомство с базовой структурой данных *data.frame* является полезным, но не обязательным.

## Анализ данных с data.table

Все операции манипулирования данными, такие как *subset*, *group*, *update*, *join* и др., по сути взаимосвязаны. С учетом этого, вместе они обеспечивают:

* краткий и согласованный синтаксис независимо от набора операций, которые вы хотели бы выполнить для достижения вашей конечной цели.

* плавное выполнение анализа без когнитивной нагрузки, связанной с помещением каждой операции в отдельную функцию из набора доступных функций для выполнения анализа.

* автоматическая и эффективная внутренняя оптимизация за счет точного знания, какие данные нужны для каждой операции, что делает вычисления очень быстрыми и экономно расходующими память.

Вкратце, если вы заинтересованы в радикальном сокращении программного кода и времени вычислений, то этот пакет для вас. Философия, которой следует *data.table*, делает это возможным. Наша цель состоит в иллюстрации этого в серии виньеток.


## Данные

В этой виньетке мы используем набор данных [NYC-flights14](https://github.com/arunsrinivasan/flights/wiki/NYC-Flights-2014-data). Он содержит данные о времени полетов от [Bureau of Transporation Statistics](http://www.transtats.bts.gov/DL_SelectFields.asp?Table_ID=236) для всех рейсов из аэропортов Нью-Йорка в 2014 г. (по аналогии с [nycflights13](https://github.com/hadley/nycflights13)). Данные доступны только с января по октябрь 2014 г.

Мы можем использовать быструю функцию для чтения `fread` из *data.table* для непосредственной загрузки набора данных *flights*:

```{r}
flights <- fread("https://raw.githubusercontent.com/wiki/arunsrinivasan/flights/NYCflights14/flights14.csv")
flights
#         year month day dep_time dep_delay arr_time arr_delay cancelled carrier tailnum flight
#      1: 2014     1   1      914        14     1238        13         0      AA  N338AA      1
#      2: 2014     1   1     1157        -3     1523        13         0      AA  N335AA      3
#      3: 2014     1   1     1902         2     2224         9         0      AA  N327AA     21
#      4: 2014     1   1      722        -8     1014       -26         0      AA  N3EHAA     29
#      5: 2014     1   1     1347         2     1706         1         0      AA  N319AA    117
#     ---                                                                                      
# 253312: 2014    10  31     1459         1     1747       -30         0      UA  N23708   1744
# 253313: 2014    10  31      854        -5     1147       -14         0      UA  N33132   1758
# 253314: 2014    10  31     1102        -8     1311        16         0      MQ  N827MQ   3591
# 253315: 2014    10  31     1106        -4     1325        15         0      MQ  N511MQ   3592
# 253316: 2014    10  31      824        -5     1045         1         0      MQ  N813MQ   3599
#         origin dest air_time distance hour min
#      1:    JFK  LAX      359     2475    9  14
#      2:    JFK  LAX      363     2475   11  57
#      3:    JFK  LAX      351     2475   19   2
#      4:    LGA  PBI      157     1035    7  22
#      5:    JFK  LAX      350     2475   13  47
#     ---                                       
# 253312:    LGA  IAH      201     1416   14  59
# 253313:    EWR  IAH      189     1400    8  54
# 253314:    LGA  RDU       83      431   11   2
# 253315:    LGA  DTW       75      502   11   6
# 253316:    LGA  SDF      110      659    8  24
dim(flights)
# [1] 253316     17
```

Так как мы будем использовать этот набор данных во всех виньетках, может быть, лучше скачать файл один раз и затем загружать его с диска.


## Введение

В этой виньетке мы:

1. начнем с основ - что такое пакет *data.table*, его общий вид, способы выделения поднаборов строк, выбор и вычисление колонок

2. затем перейдем к выполнению агрегирования данных по группам.



## 1. Основы

### a) Что такое *data.table*?

*data.table* является пакетом, обеспечивающим **улучшенную версию** таблиц данных *data.frames*. В разделе "Данные" мы уже создали таблицу *data.table* при помощи `fread()`. Мы также можем создать таблицу, используя функцию `data.table()`. Пример:

```{r}
DT = data.table(ID = c("b","b","b","a","a","c"), a = 1:6, b = 7:12, c=13:18)
DT
#    ID a  b  c
# 1:  b 1  7 13
# 2:  b 2  8 14
# 3:  b 3  9 15
# 4:  a 4 10 16
# 5:  a 5 11 17
# 6:  c 6 12 18
class(DT$ID)
# [1] "character"
```

Вы также можете конвертировать существующие объекты в *data.table*, используя `as.data.table()`.


#### Обратите внимание, что:

* В отличие от *data.frames*, столбцы символьного типа по умолчанию *никогда* не конвертируются в факторы (`factor`).

* Номера строк выводятся вместе с `:` для их визуального отделения от первого столбца.

* Когда количество строк для вывода превышает значение глобального параметра `datatable.print.nrows` (по умолчанию оно равно 100), автоматически выводятся только первые 5 и последние 5 строк (как можно видеть в разделе "Данные").

```{r}
getOption("datatable.print.nrows")
# [1] 100
```

* *data.table* никогда не устанавливает имена строк (*row names*). Почему - мы увидим в виньетке “Keys and fast binary search based subset”.


### b) Общий вид - каким образом реализованы улучшения *data.table*?

По сравнению с *data.frame*, мы можете сделать *гораздо больше*, чем выбор строк и столбцов в таблице при помощи `[ ... ]`. Для понимания этого посмотрим на общий вид синтаксиса *data.table*, как показано ниже:

```{r}
DT[i, j, by]

##   R:      i                 j        by
## SQL:  where   select | update  group by
```

Пользователи с опытом использования SQL могут сразу понять этот синтаксис.

#### Как прочитать это (вслух):

Взять `DT`, выбрать строки при помощи `i`, затем вычислить `j`, сгруппировав по `by`.

Давайте начнем с рассмотрения `i` и `j` - выбора строк и операций над столбцами.


### c) Выбор строк в `i`

#### - Выбрать все рейсы с начальной точкой (аэропортом) “JFK” за июнь.

```{r}
ans <- flights[origin == "JFK" & month == 6L]
head(ans)
#    year month day dep_time dep_delay arr_time arr_delay cancelled carrier tailnum flight origin
# 1: 2014     6   1      851        -9     1205        -5         0      AA  N787AA      1    JFK
# 2: 2014     6   1     1220       -10     1522       -13         0      AA  N795AA      3    JFK
# 3: 2014     6   1      718        18     1014        -1         0      AA  N784AA      9    JFK
# 4: 2014     6   1     1024        -6     1314       -16         0      AA  N791AA     19    JFK
# 5: 2014     6   1     1841        -4     2125       -45         0      AA  N790AA     21    JFK
# 6: 2014     6   1     1454        -6     1757       -23         0      AA  N785AA    117    JFK
#    dest air_time distance hour min
# 1:  LAX      324     2475    8  51
# 2:  LAX      329     2475   12  20
# 3:  LAX      326     2475    7  18
# 4:  LAX      320     2475   10  24
# 5:  LAX      326     2475   18  41
# 6:  LAX      329     2475   14  54
```

* В таблице *data.table* к столбцам можно обращаться, как *если бы они были переменными*. Таким образом, мы просто обратились к `dest` (`origin` в примере выше - прим. пер.) и `month` как к переменным. Нам не нужно каждый раз добавлять префикс `flights$`. Тем не менее, использование `flights$dest` и `flights$month` будет нормально работать.

* Были рассчитаны *индексы строк*, удовлетворяющих условию `origin == "JFK" & month == 6L`, и, поскольку больше ничего делать не нужно, *data.table* просто возвратил все столбцы `flights` в соответствии с этими *индексами строк*.

* Запятая после условия также не требуется в составе `i`. Но `flights[dest == "JFK" & month == 6L, ]` также будет нормально работать. В *data.frames*, тем не менее, запятая обязательна.


#### - Выбрать первые две строки из таблицы `flights`.

```{r}
ans <- flights[1:2]
ans
#    year month day dep_time dep_delay arr_time arr_delay cancelled carrier tailnum flight origin
# 1: 2014     1   1      914        14     1238        13         0      AA  N338AA      1    JFK
# 2: 2014     1   1     1157        -3     1523        13         0      AA  N335AA      3    JFK
#    dest air_time distance hour min
# 1:  LAX      359     2475    9  14
# 2:  LAX      363     2475   11  57
```

* В этом случае условия нет. Индексы строк уже предоставлены в составе `i`. Поэтому мы возвращаем *data.table* со всеми столбцами из `flights` для этих индексов строк.

#### - Упорядочить `flights` сначала по столбцу `origin` в порядке возрастания, а затем  по `dest` в порядке убывания.

Мы можем использовать для этого базовую функцию R `order()`.

```{r}
ans <- flights[order(origin, -dest)]
head(ans)
#    year month day dep_time dep_delay arr_time arr_delay cancelled carrier tailnum flight origin
# 1: 2014     1   5      836         6     1151        49         0      EV  N12175   4419    EWR
# 2: 2014     1   6      833         7     1111        13         0      EV  N24128   4419    EWR
# 3: 2014     1   7      811        -6     1035       -13         0      EV  N12142   4419    EWR
# 4: 2014     1   8      810        -7     1036       -12         0      EV  N11193   4419    EWR
# 5: 2014     1   9      833        16     1055         7         0      EV  N14198   4419    EWR
# 6: 2014     1  13      923        66     1154        66         0      EV  N12157   4419    EWR
#    dest air_time distance hour min
# 1:  XNA      195     1131    8  36
# 2:  XNA      190     1131    8  33
# 3:  XNA      179     1131    8  11
# 4:  XNA      184     1131    8  10
# 5:  XNA      181     1131    8  33
# 6:  XNA      188     1131    9  23
```

#### Функция `order()` является внутренне оптимизированной

* Мы можем использовать "-" перед именем столбца в таблице *data.table* для сортировки в порядке убывания. 
* Кроме того, `order(...)` в таблице *data.table* использует внутренний способ упорядочивания `forder()`, который гораздо быстрее, чем `base::order`. Вот небольшой пример, чтобы проиллюстрировать разницу.

```{r}
odt = data.table(col=sample(1e7))
(t1 <- system.time(ans1 <- odt[base::order(col)]))  ## uses order from base R
#    user  system elapsed 
#   8.610   0.056   8.708
(t2 <- system.time(ans2 <- odt[order(col)]))        ## uses data.table's forder
#    user  system elapsed 
#   0.526   0.024   0.553
(identical(ans1, ans2))
# [1] TRUE
```

Ускорение составило **~16x**. Мы обсудим быстрое упорядочивание в виньетке "data.table internals".

* Таким образом, вы можете улучшить производительность, используя хорошо знакомые функции.


### d) Выбор столбцов в `j`

#### - Выбрать столбец `arr_delay`, но вернуть как *вектор*.

```{r}
ans <- flights[, arr_delay]
head(ans)
# [1]  13  13   9 -26   1   0
```

* Поскольку можно обращаться к столбцам, как если бы они были переменными в таблице, мы напрямую обратились к *переменным*, которые хотим выбрать. Поскольку нам нужны *все строки*, мы просто пропустили `i`.

* Были возвращены *все* строки для столбца `arr_delay`.

#### - Выбрать столбец `arr_delay`, но вернуть как *data.table*.

```{r}
ans <- flights[, list(arr_delay)]
head(ans)
#    arr_delay
# 1:        13
# 2:        13
# 3:         9
# 4:       -26
# 5:         1
# 6:         0
```

* Мы обернули переменные (имена столбцов) вызовом `list()`, что гарантирует возврат объекта *data.table*. В случае отдельного имени столбца, не обернутого в `list()`, вместо этого возвращается вектор, как было показано в предыдущем примере.

* *data.table* также позволяет использовать `.()`. Это *псевдоним* (alias) для `list()`. Используйте тот или иной вариант в зависимости от своих предпочтений.

Далее мы продолжим использовать `.()`.

*data.tables* (и *data.frames*) внутри являются списками со столбцами равной длины и с атрибутом класса. Разрешение `j` возвращать список позволяет конвертировать и возвращать *data.table* очень эффективно.

#### Совет

Поскольку `j-выражение` возвращает список, каждый элемент списка будет сконвертирован в столбец итоговой таблицы *data.table*. Это делает `j` допольно мощным средством, как мы вскоре увидим.

#### - Выбрать столбцы `arr_delay` и `dep_delay`.

```{r}
ans <- flights[, .(arr_delay, dep_delay)]
head(ans)
#    arr_delay dep_delay
# 1:        13        14
# 2:        13        -3
# 3:         9         2
# 4:       -26        -8
# 5:         1         2
# 6:         0         4

## alternatively
# ans <- flights[, list(arr_delay, dep_delay)]
```

* Оберните обе колонки в `.()` или `list()`. Вот и все.

#### - Выбрать столбцы `arr_delay` и `dep_delay` *и* переименовать их в `delay_arr` и `delay_dep`.

```{r}
ans <- flights[, .(delay_arr = arr_delay, delay_dep = dep_delay)]
head(ans)
#    delay_arr delay_dep
# 1:        13        14
# 2:        13        -3
# 3:         9         2
# 4:       -26        -8
# 5:         1         2
# 6:         0         4
```

Вот и все.


### e) Вычислить или *выполнить* в `j`

#### – сколько рейсов имели общую задержку (delay) < 0?

```{r}
ans <- flights[, sum((arr_delay + dep_delay) < 0)]
ans
# [1] 141814
```

#### Что здесь происходит?

* `j` в *data.table* может не только выбирать столбцы - этот элемент может обрабатывать *выражения*, т.е. *вычислять столбцы*. Это не удивительно, ведь к столбцам можно обращаться, как к переменным. Тогда мы должны быть способны выполнять вычисления, вызывая функции для этих переменных. И это именно то, что здесь происходит.

### f) Выбрать в `i` *и* выполнить в `j`

#### - Рассчитать среднюю задержку прибытия и отлета для всех рейсов с начальной точкой (аэропортом) “JFK” за июнь.

```{r}
ans <- flights[origin == "JFK" & month == 6L, 
               .(m_arr=mean(arr_delay), m_dep=mean(dep_delay))]
ans
#       m_arr    m_dep
# 1: 5.839349 9.807884
```

* Мы сперва выбрали строки в `i`, найдя индексы, для которых значение `origin` равно “JFK”, а значение `month` равно 6. В этот момент мы *не выбрали* часть целой таблицы *data.table*, соответствующую этим строкам.

* Теперь мы смотрим на `j` и видим, что это выражение использует только два столбца. И мы должны рассчитать их средние значения `mean()`. Поэтому мы выбираем только столбцы с соответствующими строками и рассчитываем `mean()`.

Поскольку три компонента запроса (`i`, `j` и `by`) находятся вместе внутри `[...]`, *data.table* может видеть все три и оптимизировать запрос целиком перед вычислением, а не каждый по отдельности. Следовательно, мы можем избежать выбора всего поднабора данных для большей скорости и эффективного использования памяти.

#### - Как много рейсов было сделано в 2014 г. из аэропорта “JFK” за июнь?

```{r}
ans <- flights[origin == "JFK" & month == 6L, length(dest)]
ans
# [1] 8422
```

Функция `length()` требует передачи ей аргумента. Нам нужно лишь рассчитать количество строк в поднаборе. На самом деле, вы могли бы использовать любой столбец в качестве аргумента `length()`.

Этот тип операций встречается довольно часто, особенно в процессе группировки, как мы увидим в следующем разделе. *data.table* предоставляет для этого *специальный символ* `.N`.

#### Специальный символ `.N`

`.N` является специальной встроенной переменной, которая содержит число наблюдений в данной группе. Это особенно полезно в сочетании с `by`, как мы увидим в следующем разделе. При отсутствии операции группировки просто возвращает количество строк в поднаборе.

Так что теперь мы можем выполнить эту задачу с помощью `.N` следующим образом:

```{r}
ans <- flights[origin == "JFK" & month == 6L, .N]
ans
# [1] 8422
```

* Еще раз: мы выбираем поднабор в `i` для получения индексов строк, для которых значение `origin` равно “JFK”, а значение `month` равно 6.

* Мы видим, что `j` использует только `.N`и не использует никаких столбцов. Поэтому весь поднабор не "материализовался". Мы просто вернули число строк в поднаборе (которое является всего лишь длиной индекса строк).

* Обратите внимание, что мы не обернули `.N` в `list()` или в `.()`, поэтому возвращен вектор.

Мы могли бы выполнить ту же операцию при помощи `nrow(flights[origin == "JFK" & month == 6L])`. Тем не менее, это привело бы сначала к выбору поднабора всей таблицы *data.table* для соответствующих индексов строк в `i`, *а затем* возврату числа строк при помощи `nrow()`, что является ненужным и неэффективным. Мы подробно рассмотрим этот и другие аспекты оптимизации в виньетке "data.table design".


### g) Отлично! Но как я могу ссылаться на столбцы по именам в `j` (как в *data.frame*)?

Вы можете ссылаться на имена столбцов в стиле *data.frame*, используя `with = FALSE` (таким же образом можно передавать номера столбцов - прим. пер.).

#### – Выбрать столбцы `arr_delay` и `dep_delay`, как в *data.frame*.

```{r}
ans <- flights[, c("arr_delay", "dep_delay"), with=FALSE]
head(ans)
#    arr_delay dep_delay
# 1:        13        14
# 2:        13        -3
# 3:         9         2
# 4:       -26        -8
# 5:         1         2
# 6:         0         4
```

Этот аргумент назван `with`, как функция R `with()`, из-за подобной функциональности. Предположим, у вас есть *data.frame* `DF`, и вы хотите выбрать все строки, для которых `x > 1`. 

```{r}
DF = data.frame(x = c(1,1,1,2,2,3,3,3), y = 1:8)

## (1) normal way
DF[DF$x > 1, ] # data.frame needs that ',' as well
#   x y
# 4 2 4
# 5 2 5
# 6 3 6
# 7 3 7
# 8 3 8

## (2) using with
DF[with(DF, x > 1), ]
#   x y
# 4 2 4
# 5 2 5
# 6 3 6
# 7 3 7
# 8 3 8
```

* Использование `with()` в (2) позволяет использовать столбец `x` в `DF` как переменную.

Отсюда и название аргумента в *data.table*. Установка `with=FALSE` отключает возможность ссылаться на столбцы как на переменные, тем самым восстанавливая "режим *data.frame* по умолчанию".

* Мы также можем исключать столбцы при помощи `-` или `!`. Например:

```{r}
## not run

# returns all columns except arr_delay and dep_delay
ans <- flights[, !c("arr_delay", "dep_delay"), with=FALSE]
# or
ans <- flights[, -c("arr_delay", "dep_delay"), with=FALSE]
```

* Начиная с v1.9.5+, мы также можем выбирать с указанием начального и конечного имен столбцов, например, `year:day` выберет первые три столбца.

```{r}
## not run

# returns year,month and day
ans <- flights[, year:day, with=FALSE]
# returns day, month and year
ans <- flights[, day:year, with=FALSE]
# returns all columns except year, month and day
ans <- flights[, -(year:day), with=FALSE]
ans <- flights[, !(year:day), with=FALSE]
```

Это особенно удобно при работе в интерактивном режиме.

`with = TRUE` установлено по умолчанию в *data.table*, потому что мы можем сделать гораздо больше, позволяя `j` обрабатывать выражения - особенно в комбинации с `by`, что мы сейчас увидим.



## 2. Агрегирования

Мы уже видели общую форму `i` и `j` из *data.table* в предыдущем разделе. В этом разделе мы увидим, как они могут сочетаться с `by` для выполнения операций *по группам*. Давайте рассмотрим несколько примеров.

### a) Группировка с использованием `by`

#### - Как мы можем получить количество рейсов, соответствующее каждому аэропорту отправления?

```{r}
ans <- flights[, .(.N), by=.(origin)]
ans
#    origin     N
# 1:    JFK 81483
# 2:    LGA 84433
# 3:    EWR 87400

## or equivalently using a character vector in 'by'
# ans <- flights[, .(.N), by="origin"]
```

* Мы знаем, что `.N` является специальной переменной, содержащей количество строк в данной группе. Группировка по `origin` позволяет получить количество строк, `.N`, для каждой группы.

* Выполнив `head(flights)`, вы увидите, что аэропорты идут в последовательности “JFK”, “LGA” и “EWR”. Исходная последовательность группирующих переменных сохраняется в результате.

* Так как мы не указали в `j` имя для вовращаемого столбца, он был автоматически назван `N` из-за распознавания специального символа `.N`.

* `by` также принимает символьный вектор из имен столбцов. Это особенно полезно для программ, содержащих, например, проектирование функции со столбцами для группировки в качестве аргумента.

* Когда есть только один столбец или выражение в `j` и `by`, мы можем отбросить запись `.()` для удобства. Мы могли бы вместо этого выполнить:

```{r}
ans <- flights[, .N, by=origin]
ans
#    origin     N
# 1:    JFK 81483
# 2:    LGA 84433
# 3:    EWR 87400
```

Мы будем использовать в будущем эту удобную форму, где это применимо.

#### - Как мы можем рассчитать количество рейсов из каждого аэропорта отправления для авиаперевозчика с кодом "AA"?

Уникальный код авиаперевозчика "AA" соответствует *American Airlines Inc.*

```{r}
ans <- flights[carrier == "AA", .N, by=origin]
ans
#    origin     N
# 1:    JFK 11923
# 2:    LGA 11730
# 3:    EWR  2649
```

* Сперва мы получаем индексы строк для выражения `carrier == "AA"` в `i`.

* Используя эти индексы строк, мы получаем количество строк для группировки по `origin`. И снова никакие столбцы на самом деле здесь не "материализуются", потому что `j-выражение` не требует наличия столбцов, для которых выполнено создание поднабора, и поэтому оно работает быстро и эффективно расходует память.

#### - Как мы можем получить количество рейсов для каждой пары `origin`, `dest` для авиаперевозчика с кодом "AA"?

```{r}
ans <- flights[carrier == "AA", .N, by=.(origin,dest)]
head(ans)
#    origin dest    N
# 1:    JFK  LAX 3387
# 2:    LGA  PBI  245
# 3:    EWR  LAX   62
# 4:    JFK  MIA 1876
# 5:    JFK  SEA  298
# 6:    EWR  MIA  848

## or equivalently using a character vector in 'by'
# ans <- flights[carrier == "AA", .N, by=c("origin", "dest")]
```

* `by` принимает несколько столбцов. Мы просто предоставляем все столбцы, по которым проводится группировка.

#### - Как мы можем получить среднюю задержку прибытия и отлета для каждой пары `origin`, `dest` в каждом месяце для для авиаперевозчика с кодом "AA"?

```{r}
ans <- flights[carrier == "AA", 
        .(mean(arr_delay), mean(dep_delay)), 
        by=.(origin, dest, month)]
ans
#      origin dest month         V1         V2
#   1:    JFK  LAX     1   6.590361 14.2289157
#   2:    LGA  PBI     1  -7.758621  0.3103448
#   3:    EWR  LAX     1   1.366667  7.5000000
#   4:    JFK  MIA     1  15.720670 18.7430168
#   5:    JFK  SEA     1  14.357143 30.7500000
#  ---                                        
# 196:    LGA  MIA    10  -6.251799 -1.4208633
# 197:    JFK  MIA    10  -1.880184  6.6774194
# 198:    EWR  PHX    10  -3.032258 -4.2903226
# 199:    JFK  MCO    10 -10.048387 -1.6129032
# 200:    JFK  DCA    10  16.483871 15.5161290
```

* Мы не задали имена столбцов в выражении `j`, они были созданы автоматически (`V1`, `V2`).

* И снова, обратите внимание, исходный порядок группирующих столбцов сохраняется в результате.

А что, если мы хотели упорядочить результат по этим группирующим столбцам: `origin`, `dest` и `month`?

### b) keyby

Сохранение в *data.table* исходного порядка групп является преднамеренным. Есть случаи, когда сохранение оригинального порядка имеет важное значение. Но порой мы хотели бы, чтобы происходило автоматическое упорядочивание по группирующим переменным.

#### - Так как же мы можем непосредственно упорядочить по всем группирующим переменным?

```{r}
ans <- flights[carrier == "AA", 
        .(mean(arr_delay), mean(dep_delay)), 
        keyby=.(origin, dest, month)]
ans
#      origin dest month         V1         V2
#   1:    EWR  DFW     1   6.427673 10.0125786
#   2:    EWR  DFW     2  10.536765 11.3455882
#   3:    EWR  DFW     3  12.865031  8.0797546
#   4:    EWR  DFW     4  17.792683 12.9207317
#   5:    EWR  DFW     5  18.487805 18.6829268
#  ---                                        
# 196:    LGA  PBI     1  -7.758621  0.3103448
# 197:    LGA  PBI     2  -7.865385  2.4038462
# 198:    LGA  PBI     3  -5.754098  3.0327869
# 199:    LGA  PBI     4 -13.966667 -4.7333333
# 200:    LGA  PBI     5 -10.357143 -6.8571429
```

* Все, что мы сделали, это заменили `by` на `keyby`. Это автоматически упорядочило результаты по группирующим переменным в порядке возрастания. Обратите внимание, что `keyby()` применяется после выполнения операции, т.е. для рассчитанного результата.

**Ключи**: На самом деле `keyby` делает несколько больше, чем просто выполняет упорядочивание. Эта функция также задает *ключ* после упорядочивания путем установки *атрибута* под названием `sorted`. Но мы узнаем больше о ключах `keys` в следующей виньетке.

В настоящий момент вы знаете, как использовать `keyby` для автоматического упорядочивания столбцов, заданных в `by`.


### c) Цепочки

Давайте вновь рассмотрим задачу получения количество рейсов для каждой пары `origin`, `dest` для авиаперевозчика с кодом "AA".

```{r}
ans <- flights[carrier == "AA", .N, by = .(origin, dest)]
```

#### - Как мы можем упорядочить `ans`, используя столбец `origin` в порядке по возрастанию и столбец `dest` в порядке по убыванию?

Мы можем хранить промежуточный результат в переменной, а затем использовать `order(origin, -dest)` для этой переменной. Это кажется довольно простым.

```{r}
ans <- ans[order(origin, -dest)]
head(ans)
#    origin dest    N
# 1:    EWR  PHX  121
# 2:    EWR  MIA  848
# 3:    EWR  LAX   62
# 4:    EWR  DFW 1618
# 5:    JFK  STT  229
# 6:    JFK  SJU  690
```

* Напомним, что мы можем использовать "-" перед названием столбца внутри `order()` в таблице *data.table*. Это возможно благодаря внутренней оптимизации запросов *data.table*.

* Также напомним, что `order(...)` в таблице *data.table* автоматически оптимизирована для использования быстрого внутреннего способа упорядочивания `forder()`. Таким образом, вы можете продолжать использовать уже знакомые базовые функции R без ущерба для скорости или эффективности использования памяти, предлагаемых data.table. Мы рассмотрим этот вопрос более подробно в виньетке "data.table internals".

Но в данном случае приходится присваивать промежуточный результат, а затем его перезаписывать. Мы можем сделать лучше и избежать этого промежуточного присваивания переменной при помощи цепочечных выражений (`chaining `) .

```{r}
ans <- flights[carrier == "AA", .N, by=.(origin, dest)][order(origin, -dest)]
head(ans, 10)
#     origin dest    N
#  1:    EWR  PHX  121
#  2:    EWR  MIA  848
#  3:    EWR  LAX   62
#  4:    EWR  DFW 1618
#  5:    JFK  STT  229
#  6:    JFK  SJU  690
#  7:    JFK  SFO 1312
#  8:    JFK  SEA  298
#  9:    JFK  SAN  299
# 10:    JFK  ORD  432
```

* Мы можем прикреплять выражения одно за другим, *формируя цепочку* операций, т.е. `DT[ ... ][ ... ][ ... ]`.

* Или же мы можем объединять их в цепочки вертикально:

```{r}
DT[ ... 
 ][ ... 
 ][ ... 
 ]
```


### d) Выражения в `by`

#### - Может ли `by` также принимать выражения, или только столбцы?

Да, может. Например, если мы хотим найти, сколько рейсов вылетели с опозданием, но прибыли заранее (или вовремя), или вылетели и прибыли с опозданием, и т.д...

```{r}
ans <- flights[, .N, .(dep_delay>0, arr_delay>0)]
ans
#    dep_delay arr_delay      N
# 1:      TRUE      TRUE  72836
# 2:     FALSE      TRUE  34583
# 3:     FALSE     FALSE 119304
# 4:      TRUE     FALSE  26593
```

* Последняя строка соответствует `dep_delay > 0 = TRUE` и `arr_delay > 0 = FALSE`. мы можем видеть, что 26593 рейсов начались с опозданием, но прибыли заранее (или вовремя).

* Обратите внимание, что мы не задали никаких имен для `by-выражения`. И имена были автоматически присвоены в результате.

* Вы можете задать другие столбцы вместе с выражениями, например: `DT[, .N, by=.(a, b>0)]`.


### e) Множество столбцов в `j` - `.SD`

#### - Можем ли мы вычислить `mean()` отдельно для каждого столбца?

Конечно, нецелесообразно вводить `mean(myCol)` для каждого столбца. Что, если `mean()` нужно рассчитать для 100 столбцов?

Как мы можем сделать это эффективно? Чтобы понять, вспомните совет - "Поскольку `j-выражение` возвращает список, каждый элемент списка будет сконвертирован в столбец итоговой таблицы *data.table*". Предположим, что мы можем обратиться к поднабору данных для каждой группы как к переменной при группировке, затем мы можем обработать в цикле все столбцы этой переменной, используя уже знакомую базовую функцию `lapply()`. Нам не нужно изучать никаких новых функций.

#### Специальный символ `.SD`:

*data.table* предоставляет специальный символ под названием `.SD`. Он обозначает поднабор данных (**S**ubset of **D**ata) и сам по себе является таблицей *data.table*, содержащей данные для текущей группы, определенной с использованием `by`. 

Напомним, что *data.table* представляет собой список со столбцами равной длины.

Давайте используем таблицу *data.table* `DT`, чтобы получить представление о том, как выглядит `.SD`.

```{r}
DT
#    ID a  b  c
# 1:  b 1  7 13
# 2:  b 2  8 14
# 3:  b 3  9 15
# 4:  a 4 10 16
# 5:  a 5 11 17
# 6:  c 6 12 18

DT[, print(.SD), by=ID]
#    a b  c
# 1: 1 7 13
# 2: 2 8 14
# 3: 3 9 15
#    a  b  c
# 1: 4 10 16
# 2: 5 11 17
#    a  b  c
# 1: 6 12 18
# Empty data.table (0 rows) of 1 col: ID
```

* `.SD` по умолчанию содержит все столбцы, кроме того, по которому выполнена группировка.

* Создается с сохранением исходного порядка - данные, соответствующие `ID = "b"`, затем `ID = "a"`, а затем `ID = "c"`.

Для расчетов по множеству столбцов мы может просто использовать базовую функцию `lapply()`.

```{r}
DT[, lapply(.SD, mean), by=ID]
#    ID   a    b    c
# 1:  b 2.0  8.0 14.0
# 2:  a 4.5 10.5 16.5
# 3:  c 6.0 12.0 18.0
```

* `.SD` содержит строки, соответствующие столбцам *a*, *b* и *c* для этой группы. Мы рассчитываем `mean()` для каждого из этих столбцов, используя уже знакомую базовую функцию `lapply()`.

* Каждая группа возвращается список из трех элементов, содержащих средние значения, которые становятся столбцами итоговой таблицы `data.table`.

* Поскольку функция `lapply()` возвращает список, нет необходимости дополнительно заключать ее в `.()`.

Мы почти справились. Осталось рассмотреть одну маленькую деталь. В нашей таблице *data.table* `flights` мы хотим рассчитать `mean()` только для двух столбцов -  `arr_delay` и `dep_delay`. Но `.SD` по умолчанию содержит все столбцы, кроме группирующих переменных.

#### - Как мы можем указать только те столбцы, для которых хотим рассчитать `mean()`?

#### `.SDcols`

Использование аргумента `.SDcols`. Он принимает имена или индексы столбцов. Например, `.SDcols = c("arr_delay", "dep_delay")` гарантирует, что `.SD` содержит только эти два столбца для каждой группы.

Так же как в разделе про `with = FALSE`, вы можете указывать столбцы, которые нужно удалить, вместо столбцов, которые нужно оставить, при помощи `-` или `!`, а также выбирать идущие подряд столбцы как `colA:colB` или исключать их как `!(colA:colB)` или `-(colA:colB)`.

Теперь давайте попробуем использовать `SD` вместе с `.SDcols`, чтобы получить `mean()` для столбцов `arr_delay` и `dep_delay`, сгруппированных по `origin`, `dest` и `month`.

```{r}
flights[carrier == "AA",                     ## Only on trips with carrier "AA"
        lapply(.SD, mean),                   ## compute the mean
        by=.(origin, dest, month),           ## for every 'origin,dest,month'
        .SDcols=c("arr_delay", "dep_delay")] ## for just those specified in .SDcols
#      origin dest month  arr_delay  dep_delay
#   1:    JFK  LAX     1   6.590361 14.2289157
#   2:    LGA  PBI     1  -7.758621  0.3103448
#   3:    EWR  LAX     1   1.366667  7.5000000
#   4:    JFK  MIA     1  15.720670 18.7430168
#   5:    JFK  SEA     1  14.357143 30.7500000
#  ---                                        
# 196:    LGA  MIA    10  -6.251799 -1.4208633
# 197:    JFK  MIA    10  -1.880184  6.6774194
# 198:    EWR  PHX    10  -3.032258 -4.2903226
# 199:    JFK  MCO    10 -10.048387 -1.6129032
# 200:    JFK  DCA    10  16.483871 15.5161290
```

### f) Поднабор `.SD` для каждой группы:

#### – Как мы можем вернуть первые две строки для каждого `month`?

```{r}
ans <- flights[, head(.SD, 2), by=month]
head(ans)
#    month year day dep_time dep_delay arr_time arr_delay cancelled carrier tailnum flight origin
# 1:     1 2014   1      914        14     1238        13         0      AA  N338AA      1    JFK
# 2:     1 2014   1     1157        -3     1523        13         0      AA  N335AA      3    JFK
# 3:     2 2014   1      859        -1     1226         1         0      AA  N783AA      1    JFK
# 4:     2 2014   1     1155        -5     1528         3         0      AA  N784AA      3    JFK
# 5:     3 2014   1      849       -11     1306        36         0      AA  N784AA      1    JFK
# 6:     3 2014   1     1157        -3     1529        14         0      AA  N787AA      3    JFK
#    dest air_time distance hour min
# 1:  LAX      359     2475    9  14
# 2:  LAX      363     2475   11  57
# 3:  LAX      358     2475    8  59
# 4:  LAX      358     2475   11  55
# 5:  LAX      375     2475    8  49
# 6:  LAX      368     2475   11  57
```

* `.SD` является таблицей *data.table*, содержащей все строки для данной группы. Мы просто выбираем первые две строки, как мы уже видели.

* `head(.SD, 2)` возвращается для каждой группы первые две строки как таблицу *data.table*, которая также является списком. Поэтому нам не нужно использовать `.()`.


### g) Зачем делать `j` настолько гибким?

Таким образом у нас есть единый синтаксис и возможность использования уже существующих (и знакомых) базовых функций вместо изучения новых. Для иллюстрации давайте использовать созданную в начале таблицу *data.table* `DF`.

#### – Как мы можем соединить столбцы `a` and `b` для каждой группы в `ID`?

```{r}
DT[, .(val = c(a,b)), by=ID]
#     ID val
#  1:  b   1
#  2:  b   2
#  3:  b   3
#  4:  b   7
#  5:  b   8
#  6:  b   9
#  7:  a   4
#  8:  a   5
#  9:  a  10
# 10:  a  11
# 11:  c   6
# 12:  c  12
```

* Вот и все. Не нужно никакого специального синтаксиса. Все, что нужно - это знание базовой функции `c()`, которая соединяет векторы, и совет про списки выше (`j-выражение` возвращает список).

#### - Что, если бы мы хотели получить все значения соединенных столбцов `a` и `b`, но в виде столбца-списка?

```{r}
DT[, .(val = list(c(a,b))), by=ID]
#    ID         val
# 1:  b 1,2,3,7,8,9
# 2:  a  4, 5,10,11
# 3:  c        6,12
```

* Тут мы сперва соединили значения при помощи `c(a,b)` для каждой группы и обернули их вызовом `list()`. Таким образом, для каждой группы мы верули список из всех соединенных значений.

* Заметим, что запятые служат только для отображения. Столбец-список может содержать любой объект в каждой ячейке, и в этом примере каждая ячейка является вектором, и некоторые ячейки содержат более длинные векторы, чем другие.

Как только вы начнете использовать `j`, вы поймете, насколько мощным может быть этот синтаксис. Очень полезный способ, чтобы понять это - поиграть с данными при помощи функции `print()`.

Например:

```{r}
## (1) look at the difference between
DT[, print(c(a,b)), by=ID]
# [1] 1 2 3 7 8 9
# [1]  4  5 10 11
# [1]  6 12
# Empty data.table (0 rows) of 1 col: ID

## (2) and
DT[, print(list(c(a,b))), by=ID]
# [[1]]
# [1] 1 2 3 7 8 9
# 
# [[1]]
# [1]  4  5 10 11
# 
# [[1]]
# [1]  6 12
# Empty data.table (0 rows) of 1 col: ID
```

В примере (1) для для каждой группы возвращается вектор с длиной = 6, 4, 2. Однако (2) возвращает список длиной 1 для каждой группы с первым элементом, содержащим векторы с длиной 6, 4, 2. Поэтому (1) в результате имеет длину `6+4+2=12`, в то время как (2) возвращает `1+1+1=3`.



## Резюме

Общая форма синтаксиса *data.table*:

```{r}
DT[i, j, by]
```


### Использование `i`:

* мы можем выбирать строки, как в *data.frame* - за исключением того, что не нужно постоянно использовать `DT$1`, так как столбцы в *data.table* ведут себя так, как если бы они были переменными.

* Мы также можем упорядочивать *data.table*, используя функцию `order()`, которая использует для большей производительности быструю внутреннюю реализацию упорядочивания в *data.table*.

Мы можем делать гораздо больше в `i` при помощи установки ключей в *data.table*, что позволяет выполнять молниеносные выборки поднаборов и объединения. Мы это увидим в виньетках “Keys and fast binary search based subsets” и “Joins and rolling joins”.


### Использование `j`:

1. Выбор столбцов в стиле *data.table*: `DT[, .(colA, colB)]`.

2. Выбор столбцов в стиле *data.frame*: `DT[, c("colA", "colB"), with=FALSE]`.

3. Вычисления на основе столбцов: `DT[, .(sum(colA), mean(colB))]`.

4. Указание имен, если нужно: `DT[, .(sA =sum(colA), mB = mean(colB))]`.

5. Комбинация с `i`: `DT[colA > value, sum(colB)]`.


### Использование `by`:

* Используя `by`, мы можем осуществлять группировку по столбцам, указывая *список столбцов* или *символьный вектор с именами столбцов*, или даже используя *выражения*. Гибкость `j` в сочетании с `by` и `i` создает очень мощный синтаксис.

* `by` может обрабатывать множественные столбцы, а также *выражения*.

* Мы можем использовать `keyby` для группирующих столбцов с целью автоматического упорядочивания результатов группировки.

* Мы можем использовать `.SD` и `.SDcols` в `j` для обработки множественных столбцов с использованием уже знакомых базовых функций. Вот несколько примеров:

    1. `DT[, lapply(.SD, fun), by=., .SDcols=...]` - применяет `fun` ко всем столбцам, указанным в `.SDcols`, в то время как группировка по столбцам задана в `by`.
    
    2. `DT[, head(.SD, 2), by=.]` - возвращает первые две строки для каждой группы.
    
    3. `DT[col > val, head(.SD, 1), by=.]` - комбинация `i`, `j` и `by`.


### И запомните совет:

Поскольку `j-выражение` возвращает список, каждый элемент списка станет столбцом итоговой таблицы *data.table*. 

В следующей виньетке мы увидим, как *добавлять/обновлять/удалять* столбцы *по ссылке* и как комбинировать это с `i` и `by`.

P.S. [Очень познавательные примеры на SO](http://stackoverflow.com/questions/21421396/r-data-table-loop-subset-by-factor-and-do-lm)
